【裁判字號】    97,簡上,1038
【裁判日期】    971128
【裁判案由】    妨害家庭
【裁判全文】
臺灣板橋地方法院刑事判決            97年度簡上字第1038號
上  訴  人  臺灣板橋地方法院檢察署檢察官
被      告  甲○○
上列上訴人因妨害家庭案件，不服本院九十七年度簡字第三八二
四號中華民國九十七年七月二十一日第一審判決（聲請案號：九
十七年度偵緝字第五七八號），提起上訴，本院管轄之第二審合
議庭判決如下：
    主  文
上訴駁回。
    理  由
一、按第二審法院認為上訴無理由者，應以判決駁回之，刑事訴
    訟法第三百六十八條定有明文。次按對於簡易判決有不服者
    ，得上訴於管轄之第二審地方法院合議庭，並準用刑事訴訟
    法第三編第一章及第二章除第三百六十一條外之規定，同法
    第四百五十五條之一第一項、第三項亦規定甚明。
二、本件原審依憑被告甲○○於偵查中之自白、告訴人乙○○於
    偵查中之指述、戶號Ｓ0000000號戶籍謄本、戶口名
    簿、高雄縣大社鄉戶政事務所九十六年十一月十三日第○九
    六○○○二三二五號函暨結婚登記申請書、結婚證書各乙份
    、原審依職權查詢全戶戶籍資料四份（甲○○、乙○○、黃
    ○敏、黃○仁）等事證，認定被告甲○○與告訴人乙○○為
    夫妻關係，惟自民國八十三年間離家，並未與乙○○同住，
    其明知其係有配偶之人，竟仍基於通姦之概括犯意，自九十
    年七月間某日起至九十二年（原審判決載明聲請簡易判決處
    刑書誤載為九十三年，應予更正）十月間某日止，在不詳地
    點，連續與真實姓名年籍不詳之成年男子發生性關係多次，
    而被告甲○○與他人發生性行為後，並因此受孕，先於九十
    一年四月八日產下乙女黃○敏（姓名年籍詳卷），復於九十
    三年七月八日產下乙男黃○仁（姓名年籍詳卷）；嗣告訴人
    乙○○於九十六年九月十二日至臺北縣樹林戶政事務所申請
    戶籍謄本時，發覺戶籍登記資料內登載黃○敏、黃○仁之年
    籍資料，始悉上情之事實；並敘明被告行為後，刑法第四十
    一條、第四十七條、第五十六條等規定均業經修正，於九十
    四年二月二日經總統公布，並自九十五年七月一日起施行，
    經依刑法第二條之規定比較修正前後與罪刑有關連續犯、累
    犯之法律變更，整體為「從舊從輕」之比較結果，應一體適
    用被告行為時即修正前刑法之規定，較有利於被告；而易科
    罰金折算標準，亦以修正前刑法之規定，較有利於被告。循
    此適用刑法第二百三十九條論處被告通姦罪，並以其先後數
    次通姦行為，時間緊接，方法相同，所犯構成要件均相同，
    顯係基於概括犯意而反覆為之，應論以連續犯，並加重其刑
    ；復以被告甲○○前因偽造文書案件，經本院以八十九年度
    易字第二十五號判決判處有期徒刑五月確定，甫於八十九年
    五月十七日易科罰金執行完畢，有臺灣高等法院被告前案紀
    錄表在卷可稽，被告於五年內再犯有期徒刑以上之本罪，依
    修正前刑法第四十七條規定，為累犯，應依法加重其刑。因
    以適用刑法第二條第一項前段、修正前刑法第五十六條、刑
    法第二百三十九條、修正前刑法第四十七條、第四十一條第
    一項前段，廢止前罰金罰鍰提高標準條例第二條，量處被告
    有期徒刑五月，並依修正前刑法第四十一條第一項前段規定
    諭知如易科罰金以銀元三百元即新臺幣九百元折算乙日；復
    再說明被告為上開犯行之犯罪時間係在九十六年四月二十四
    日以前，合於中華民國九十六年罪犯減刑條例第二條第一項
    第三款之規定，且非同條例第三條所定不得減刑之罪，而併
    依上開減刑條例規定減其二分之一之刑，並諭知易科罰金之
    折算標準。
三、本件檢察官不服原審判決，提起上訴，其上訴理由係謂：「
    茲據告訴人乙○○具狀請求上訴，略以：『被告自數年前離
    家後，對二人共組之家庭毫不關心，並在外與他人同居，惡
    性非輕，且至今仍拒絕返家，被告犯後顯然毫無悔意，判決
    結果顯屬過輕』等語，經核告訴人所述上開事項，認其聲請
    上訴尚非毫無理由，爰附送原聲請狀依刑事訴訟法第三百四
    十四條第二項、第四百五十五條之一第一項提起上訴。」等
    語。惟按關於刑之量定，係實體法上賦予法院得為自由裁量
    之事項，倘其量刑已以行為人之行為罪責為基礎，並斟酌刑
    法第五十七條各款所列情狀，在法定刑度內，酌量科刑，如
    無偏執一端，致明顯失出失入情形，上級審法院即不得單就
    量刑部分遽指為不當或違法。經核本件原審判決事實認定及
    法律適用，俱無不合。而關於被告科刑部分，業於理由內說
    明係審酌「被告之智識程度、生活狀況、犯罪動機，且被告
    明知己為有配偶之人，仍與不詳之酒店男客通姦，破壞家庭
    秩序，且迄今未與告訴人達成和解，惟犯罪後坦承犯行，態
    度尚稱良好等一切情狀」，顯係以行為人之責任為基礎，具
    體審酌包含刑法第五十七條各款所列事項等一切情狀。公訴
    人循告訴人之請求，指摘原判決未審究被告惡性非輕及犯後
    態度不佳，對被告之量刑顯然過輕，然所執被告犯行情節與
    犯後態度之情狀，原即業由原審判決審酌敘明，上訴理由復
    未具體指出或表明原判決之量刑有何輕重失衡或濫用裁量權
    之不當或違法，難認有理。原審本於上述情狀處以有期徒刑
    五月，並依法減為有期徒刑二月十五日，其量刑尚無明顯失
    衡之處，本院認原審量刑應屬妥適，檢察官上訴執此指摘原
    審量刑過輕，為無理由，應予駁回。
四、被告甲○○經合法傳喚無正當理由未到庭，爰不待其陳述逕
    為判決。
據上論斷，應依刑事訴訟法第四百五十五條之一第一項、第三項
、第三百六十八條、第三百七十一條，判決如主文。
本案經檢察官陳伯均到庭執行職務。
中    華    民    國    97    年    11    月    28    日
                  刑事第十庭    審判長法  官  林海祥
                                      法  官  許炎灶
                                      法  官  楊博欽
以上正本證明與原本無異
本件不得上訴
                                      書記官  呂妍旻
中    華    民    國    97    年    11    月    28    日


司法院資訊處製作；財團法人民間司法改革基金會備份。
